臺灣臺中地方法院民事判決　九十一年度小上字第一三二號
　　上　訴　人　乙○○
　　被　上訴人　華僑商業銀行股份有限公司
　　法定代理人　甲　○
　　訴訟代理人　丙○○
右當事人間請求給付簽帳卡消費款事件，上訴人對於民國九十一年十一月二十七日本
院臺中簡易庭九十一年度中小字第一０八三號第一審小額民事判決，提起上訴，本院
於民國九十三年四月二十三日言詞辯論終結，判決如左：
    主      文
原判決廢棄。
被上訴人在第一審之訴駁回。
第一、二審訴訟費用新臺幣陸佰貳拾陸元由被上訴人負擔。
    事      實
一、上訴人方面：
  (一)聲明：如主文所示。
  (二)陳述：除與原判決記載相同者，茲引用之外，補稱：
  1.上訴人於案發當時，對被上訴人所寄發之消費簽帳卡帳單即否認其真正，事發當
    時係由被上訴人傳真遭冒名消費之偽簽帳單予上訴人，並指示上訴人至警局報案
    ，嗣後，上訴人更積極依被上訴人之指示前往該特約消費商店（即金格珠寶銀樓
    ）請求勘查當時之監視錄影帶，卻遭該商店所拒，不料被上訴人仍不斷寄發催繳
    通知，最後竟對上訴人強制停卡，並威脅若不繳款就要訴訟，上訴人遂將該卡退
    還予被上訴人所屬臺中文心分行，更何況當時發生相同冒名消費之偽簽帳單亦另
    有一筆發生於上海匯豐銀行，並經匯豐銀行查證卻係遭人冒名偽簽，僅被上訴人
    無理追訴。上訴人於原審審理中，亦否認被上訴人所提出之消費簽帳單之簽名為
    上訴人本人真正之簽名，惟被上訴人僅提出「信用卡申請書、應收帳務明細查詢
    、信用卡約定條款」等文件，均未能就此推證為上訴人真正簽名之積極證據，被
    上訴人對於簽名之真正既未能舉證證明，且證人陳麗玲亦於原審到庭證稱「此筆
    簽帳消費者沒有帶身分證」等語，原審未查，竟遽斷推認簽名之真正，自有違誤
    。
  2.另上訴人於原審不斷多次主張被上訴人所提之系爭消費簽帳單上面關於「乙○○
    」之簽名，以一般人之肉眼觀之明顯與原信用卡及原申請書之簽名及上訴人本人
    其他信用卡及消費簽帳單上之簽名明顯不符，並聲請法院鑑定筆跡，以明真偽，
    原審於九十一年十一月七日當庭亦問被上訴人：「（當庭勘驗本件帳單之簽名與
    上訴人所提信用卡及簽帳單簽名略有不符，有何意見？）」，被上訴人訴訟代理
    人陳稱：「確略有不符」等語，竟於判決理由中稱：「系爭簽帳單上『乙○○』
    簽名字樣與信用卡申請書上上訴人親書之簽名及上訴人當庭書簽名相互比對，以
    肉眼觀察，實難見明顯差異」云云，其認事用法顯不備理由且理由矛盾，應有違
    背法令。
  (三)證據：除援用第一審所提證據外，補提匯豐信用卡申請表影本一份、信用卡簽帳
    單影本六紙、借據影本一紙為證，並聲請送筆跡鑑定。
二、被上訴人方面：
  (一)聲明：駁回上訴。
  (二)陳述：除與原判決記載相同者，茲引用之外，補稱：
  1.本件原審判決並無判決理由不備或判決理由矛盾之情形，亦無上訴人所述之情形
    ，是上訴人所引用之上訴理由不合法。
  2.被上訴人並無對上訴人強制停卡，亦未收到上訴人所退回之卡片，且就算被上訴
    人如同上海匯豐銀行之信用卡係遭冒名偽簽，上訴人也難逃卡片保管疏失之責，
    違反上訴人與被上訴人間信用卡約定條款第七條「持卡人應妥善保管卡片之義務
    ，持卡人違反該約定致生之應付帳款，亦應對之負清償之責」，而且上訴人於第
    一審時未提出相關答辯及證明遭何人偽簽，自屬於第二審始提出新的攻擊或防禦
    方法。
  (三)證據：援用第一審所提證據。
    理      由
一、按對於小額程序之第一審裁判之上訴或抗告，非以其違背法令為理由，不得為之
    。又上訴狀內應記載上訴理由，表明(一)原判決所違背之法令及具體內容。(二)依訴
    訟資料可認為原判決有違背法令之具體事實。民事訴訟法第四百三十六條之二十
    四第二項、同條之二十五，分別定有明文。又所謂判決有違背法令，乃指判決不
    適用法規或適用不當，亦為同法第四百六十八條所明定，且此亦為小額事件之上
    訴程序所準用（民事訴訟法第四百三十六條之三十二第二項參照）。而以判決有
    不適用法規或適用不當為上訴理由時，其上訴狀或理由書應有具體之指摘，並揭
    示該法規之條項或內容，若係成文法以外之法則，應揭示該法則之旨趣，倘為司
    法院解釋或最高法院之判例，則應揭示該判解之字號或其內容，如依民事訴訟法
    第四百六十九條所列第一款至第五款事由提起上訴時（第六款未準用，參照同上
    民事訴訟法第四百三十六條之三十二第二項規定），其上訴狀或理由書應揭示合
    於該條款之事實，上訴理由狀如未依此項方法表明者，即難認為已對原判決之違
    背法令有具體之揭示，其上訴自難認為合法（最高法院七十一年臺上字第三一四
    號判例要旨參照），經查，上訴人於上訴狀中辯稱：原審於九十一年十一月七日
    當庭亦問被上訴人：「（當庭勘驗本件帳單之簽名與上訴人所提信用卡及簽帳單
    簽名略有不符，有何意見？）」，被上訴人訴訟代理人陳稱：「確略有不符」等
    語，足見被上訴人對於系爭簽帳單上之簽名與被上訴人所提信用卡及簽帳單簽名
    不符乙節，並不爭執，原審竟於判決理由中稱「系爭簽帳單上『乙○○』簽名字
    樣與信用卡申請書上上訴人親書之簽名及被告書庭書簽名相互比對，以肉眼觀察
    ，實難見明顯差異等語」，顯與被上訴人所自認之事實不符，其認定事實，自有
    違背法令，是上訴人據此提起上訴，尚難認為不合法，合先敘明。
二、被上訴人起訴主張：上訴人於八十九年六月十六日與上訴人訂立信用卡使用契約
    ，並因此領有卡號：000000000000000號信用卡一張，依約上訴
    人即得持卡於特約商店簽帳消費，但應於約定期間內清償或繳付最低繳款金額，
    逾期全部債務即視為到期，除仍應清償全部消費金額外，並應給付按日利率萬分
    之五點四計算之利息，及按上開利率百分之十計算之違約金，詎上訴人持卡於八
    十九年十二月二日消費新臺幣（下同）五千六百元，竟不承認有此筆消費，縱使
    其信用卡遭冒名偽簽，上訴人也難逃卡片保管疏失之責，共計上訴人積欠五千七
    百四十元，及自九十年一月二十二日起至清償日止按日利率萬分之五點四計算之
    利息，及按利息百分之十計算之違約金。上訴人則以前開信用卡消費並非其持卡
    消費，且上訴人所持有之信用卡並未遺失，應係遭人持偽卡冒名消費等語置辯。
三、經查，被上訴人起訴主張：上訴人於八十九年六月十六日與上訴人訂立信用卡使
    用契約，並因此領有卡號：000000000000000號信用卡一張等事
    實，提出信用卡申請書一紙為證，並未上訴人所不爭執，堪信屬實，另上訴人抗
    辯：被上訴人所提出之消費款簽帳單上乙○○」之簽名乙節，經本院將被上訴人
    所提出之消費款簽帳單上「乙○○」之簽名（歸為甲類），經送往法務部調查局
    鑑定結果，認為該簽帳單上關於「乙○○」之簽名筆跡，與上訴人所提出之臺中
    市西屯區大幅里推行守望相助工作紀錄簿原件一件、臺中市大福里守望相助巡守
    隊勤務人員出入及領繳裝備登記簿原件，及本院當庭命上訴人分別以快慢速度書
    寫姓名各十次之筆跡（歸為乙類）相比較，其前後二類之筆劃特徵不同，此有法
    務部調查局九十二年八月二十七日調科貳字第０九二００二八九二一０號鑑定通
    知書在卷可稽，並為上訴人所不爭執，堪信屬實。
四、按信用卡縱經持卡人收受，未必所有之簽帳消費必由持卡人所為，以兩造信用卡
    使用約定條款內容觀之，持卡人應有妥善保管及使用信用卡之義務，並僅授權持
    卡人本人有效期限內使用，不得讓與、轉借、提供擔保或以其他方式將信用卡之
    占有轉讓予第三人或交其使用，持卡人不得與第三人或特約商店偽造虛構不實交
    易行為或共謀詐欺，以信用卡簽帳方式或其他方式折換金錢或取得利益，持卡人
    違反該約定致生之應付帳款，亦應對之負清償之責，然就已存有持卡人自己簽帳
    消費、持卡人因讓與、轉借、提供擔保等情形而由他人以持卡人名義簽帳消費等
    各種簽帳消費情事，此外，亦有可能因被偷、被盜、或他人（如親戚、朋友等）
    未經持卡人同意擅自取用並冒用持卡人名義簽帳消費等情形存在，甚或遭人透過
    如側錄、竊取等不法方式取得信用卡卡號密碼等相關資料進而偽造信用卡（即俗
    稱偽卡）而為使用等情，亦時有所聞。是此，尚不足僅因信用卡業經上訴人收受
    乙節，即逕認系爭消費款必由上訴人所為，且上訴人依兩造信用卡使用契約所應
    清償之債務，主要係自己之消費債務，例外才是因讓與、轉借、提供擔保而由他
    人以其名義簽帳消費之債務，除此之外，上訴人均不負任何清償責任。次查，本
    件系爭該筆消費，其消費特約商店為金格珠寶銀樓，而該商店處理系爭消費之人
    員即證人陳麗玲於原審雖到庭證稱：我記得在簽單上面有註記我曾向銀行以電話
    核對身份，因為當時偽卡氾濫，所以我們才會核對當事人之身分證，是本件消費
    應是消費者沒有帶身分證所以才會以電話核對，核對方式是以電話先向銀行查詢
    ，再由銀行跟消費者核對持卡人之身分，銀行再告訴我是否可以刷卡消費等語，
    復查，證人負責金格珠寶銀樓之刷卡消費事宜，對於其處理事務當時既同意持卡
    人刷卡消費，對於是否確實克盡核對信用卡之義務，於本件自有利害關係，其所
    言，是否可採即有疑慮，況且，本件被上訴人對於該筆消費曾經證人陳麗玲以電
    話核對消費者身分乙節，亦未能提出有利之證明，尚難認為系爭該筆消費為上訴
    人授權所為。況證人陳麗玲亦證稱當時已有偽卡氾濫之情形，故本欲核對消費者
    之身份證，惟因該持卡者，並未帶身分證，故未予核對等語，益見持卡者亦有可
    能持偽卡消費。至於上訴人抗辯其卡片並未遺失，並於發現其信用卡遭盜刷之後
    ，即將信用卡寄還被上訴人等語，復與證人黃足證詞大致吻合，被上訴人主張上
    訴人保管卡片有疏失乙節，亦未能舉證證明，尚難採信。
五、綜上所述，本件既不能證明係上訴人持卡消費，且亦不能證明持卡者係持真正之
    信用卡，被上訴人主張係上訴人所消費或授權消費，縱使上訴人未授權消費，亦
    有保管卡片疏失等情為不足採。從而，被上訴人本於信用卡之法律關係，請求上
    訴人給付五千七百四十元，及自九十年一月二十二日起至清償日止按日利率萬分
    之五點四計算之利息，及按利息百分之十計算之違約金，為無理由，不應准許。
    原審判命上訴人如數給付，並依職權為假執行之宣告，自有未洽。上訴意旨指摘
    原判決不當，求予廢棄改判，為有理由。自應由本院予以廢棄改判，如主文第二
    項所示。
六、據上論結，本件上訴為有理由，依民事訴訟法第四百三十六條之一第三項、第四
    百五十條、第七十八條，判決如主文。
中　　　華　　　民　　　國　　九十三　　年　　　五　　　月　　 七  　　 日
　　　　　　　　　　　　　　　　臺灣臺中地方法院民事第三庭
~B審判長法　官　張　瑞　蘭
~B　　　法　官　李　悌　愷
~B　　　法　官　許　石　慶
右為正本係照原本作成
本件不得上訴
中　　　華　　　民　　　國　　九十三　　年　　　五　　　月　　 十一　　 日
~B　　　書記官
